【裁判字號】    98,親,21
【裁判日期】    980414
【裁判案由】    否認子女
【裁判全文】
臺灣臺中地方法院民事判決                98年度親字第21號
原      告  丙○○
兼上一人之
法定代理人  丁○○
上  一  人
訴訟代理人  乙○○
被      告  甲○○
上列當事人間否認婚生子女事件，本院於民國98年3月31日言詞
辯論終結，判決如下：
    主      文
否認原告丙○○（男、民國九十八年一月一日生）為原告丁○○
自被告甲○○受胎所生之婚生子女。
訴訟費用由被告負擔。
    事實及理由
一、按否認子女事件，與社會公益有關，當事人處分主義應受限
    制，故民事訴訟法規定關於認諾、自認及不爭執事實之效力
    之規定，在否認子女之訴不適用之，民事訴訟法第596條第1
    項準用同法第574條第3項之規定。是本件被告就本件訴訟為
    認諾或訴訟上自認或不爭執事實，本院僅得以此認諾或自認
    或不爭執之情形，作為自由心證判斷事實真偽之資料，要不
    得據此即否認原告丙○○與被告間之親子關係，合先敘明。
二、原告主張：原告丁○○與被告於民國91年5月2日結婚，惟被
    告於婚後即93年12月14日因犯罪而遭羈押並接續在監服刑迄
    今，原告丁○○於98年1月1日生下原告丙○○，原告丁○○
    與被告則於98年2月4日離婚。原告丙○○之受胎期間，被告
    既在臺灣臺中監獄服刑中，並未與原告丁○○同居，原告丙
    ○○自非原告丁○○由被告受胎之婚生子女，惟原告丙○○
    之受胎期間即在原告丁○○與被告之婚姻存續中，依法推定
    為原告丁○○與被告之婚生子女，顯與實情不合，為此提起
    本訴等語。並聲明：如主文所示。
三、被告則認諾原告之請求並自認原告所主張之事實。
四、查原告主張之事實，業據原告提出戶籍謄本、兩願離婚書、
    出生證明書等為證，復經本院調閱被告前案紀錄及臺灣高等
    法院臺中分院95年度聲字第683號刑事裁定，被告因觸犯毒
    品防制條例，因數罪併罰，經臺灣高等法院臺中分院於95年
    8月23日以95年度聲字第683號裁定，應執行有期徒刑玖年，
    且被告於93年12月14日即已入臺中看守所，於94年7月22日
    送監執行，指揮書執畢日期102年6月14日，均有臺灣高等法
    院被告前案紀錄表及前揭刑事裁定附卷可稽。是以，原告丙
    ○○於98年1月1日出生，其受胎期間，被告在監服刑中，其
    自不可能係原告丁○○自被告受胎之婚生子女。且被告亦到
    庭對原告之主張不爭執，是揆諸前揭事證，原告主張原告丙
    ○○非原告丁○○自被告受胎所生乙情，應堪採信。
五、按從子女出生日回溯第181日起至第302日止，為受胎期間。
    妻之受胎，係在婚姻關係存續中者，推定其所生子女為婚生
    子女。前項推定，夫妻之一方或子女能證明子女非為婚生子
    女者，得提起否認之訴。前項否認之訴，夫妻之一方自知悉
    該子女非為婚生子女，或子女自知悉其非為婚生子女之時起
    2年內為之，民法第1062條第1項、第1063條第1、2項及第3
    項本文定有明文。本件原告丙○○之受胎期間，既在原告丁
    ○○與被告婚姻關係存續中，依法自應推定原告丙○○為原
    告丁○○與被告之婚生子女，然原告丙○○既非原告丁○○
    自被告受胎所生乙情，已如前述，則原告於98年2月20日即
    在原告丙○○出生之日起2年內，提起本件否認子女訴訟，
    依前揭法律規定，為有理由，應予准許。
六、訴訟費用負擔之依據：民事訴訟法第78條。
中    華    民    國    98    年    4     月    14    日
                  家事法庭      法  官  許冰芬
以上正本係照原本作成。
如對本判決上訴，須於判決送達後20日之不變期間內，向本院提
出上訴狀（需附繕本）。
中    華    民    國    98    年    4     月    14    日
                                書記官  陳美年


司法院資訊處製作；財團法人民間司法改革基金會備份。
